臺灣臺北地方法院刑事判決　　　　　　　　　　　　八十九年度交易字第三六八號
　　公　訴　人　臺灣臺北地方法院檢察署檢察官
　　被　　　告　乙○○
　　選任辯護人　呂福元
右列被告因業務過失傷害案件，經檢察官聲請簡易判決處刑（八十九年度偵字第一四
六三九號），本院簡易庭認不宜適用簡易判決處刑，改依通常程序，本院判決如左：
    主      文
乙○○從事業務之人，因業務上之過失傷害人，處有期徒刑貳月，如易科罰金，以參
佰元折算壹日。
    事      實
一、乙○○係址設桃園縣平鎮市○○街二七三號「升匯企業有限公司」（下稱升匯公
    司）之實際負責人，負責該公司業務之接洽與客戶拜訪事宜，平日駕駛自用小客
    車拜訪客戶，則為其附隨之業務，乃從事駕駛業務之人。於民國八十九年三月二
    十三日下午二時十分許，駕駛車號Ｑ七－六二九八號自用小客車，前往台北市拜
    訪客戶完畢，沿台北市○○○路○段十一巷幹道，由東往西方向行駛，途經與同
    市○○街十六巷支線道之交岔路口時，本應注意汽車行駛時，駕駛人應注意車前
    之狀況，隨時採取必要之安全措施，且按當時情形，並無不能注意之情事，竟疏
    未注意，貿然穿越該交岔路口，致其所駕駛之自用小客車前保險桿右側撞及沿同
    市○○街十六巷由北往南行駛，未讓幹道先行，由甲○所騎乘車號ＣＣＷ－六九
    ○號機車之左側車身，致甲○人車倒地，受有左腳踝挫傷併多處擦傷、左足跟骨
    骨折、左膝內側半月板軟骨前端脫臼之傷害等傷害。乙○○於肇事後，犯罪未被
    發覺前，當場向前往現場處理之警員承認肇事，自首而接受裁判。
二、案經甲○訴請台灣臺北地方法院檢察署檢察官聲請簡易判決處刑，本院簡易庭認
    不宜適用簡易判決處刑，改依通常程序審理。
    理      由
一、訊之被告乙○○固坦承於上開時、地，駕駛車輛與告訴人甲○所騎乘之機車發生
    碰撞等情不諱，惟矢口否認有何過失之情形，並辯稱：伊所行駛之台北市○○○
    路○段十一巷，相較於告訴人所行經之同市○○街十六巷而言，係屬幹道，告訴
    人行經上揭文昌街十六巷與敦化南路二段十一巷之交岔路口，應禮讓幹道車先行
    ；又台北市○○○路○段十一巷以南之文昌街十六巷係南往北之單行道，因此告
    訴人由台北市○○○路○段十一巷以北之文昌街十六巷由北往南直行欲穿越台北
    市○○○路○段十一巷，應屬逆向行駛，被告信賴用路人能遵守交通規則，其無
    法注意告訴人逆向駛出，應無過失可言；再被告縱有過失，因公司當時已歇業，
    並非於執行業務期間所致，不能以業務過失罪嫌相繩云云置辯。經查：（一）、
    右揭事實，業據告訴人甲○指訴綦詳，復有證人即現場處理員警洪源煙及車禍事
    故責任分析之員警丁○○證述可稽，並有本院法官於九十年八月七日上午十時至
    車禍現場勘驗之勘驗筆錄及勘驗照片六張、道路交通事故調查報告表、道路交通
    事故調查表各欄項目明細內容、交通事故談話紀錄表、台北市政府警察局交通警
    察大隊交通事故研判表、車禍現場照片四張及台北市交通管制工程處九十年九月
    六日北市交工規字第九六二三五九六號函等件附卷可資佐證。且告訴人因
    本件車禍受傷，亦有財團法人國泰綜合醫院診斷證明書及台北市立陽明醫院甲種
    診斷書各一紙在卷可憑。（二）、按汽車行駛時，駕駛人應注意車前狀況，並隨
    時採取必要之安全措施，道路交通安全規則第九十四條第三項定有明文。本案告
    訴人與被告所駕駛車輛之撞擊點，分別為自小客車右前側車頭保險桿及機車左側
    車身，此據證人即員警洪源煙證述明確，復有交通事故補充資料表及車禍事故照
    片附卷可稽，顯見，告訴人所駕駛機車之車身已駛抵上揭肇事之地點，且徵之道
    路交通事故調查報告表、道路交通事故調查表各欄項目明細內容，足見當時天候
    晴朗、光線良好，依被告當時行駛之路線，應無不能注意之情事，竟疏未注意交
    岔路口減速慢行並隨時注意車前狀況，致發現由告訴人所駕駛，已駛抵路口之機
    車時，閃煞不及，直接撞擊機車，使告訴人倒地受有傷害，其過失應堪認定。
    （三）、又台北市○○街十六巷與同市○○○路○段十一巷交岔路口，於肇事當
    時各設有八角形「停車再開」之標誌一面，業據本院現場勘驗及函查台北市交通
    管制工程處屬實，此本院現場勘驗筆錄與照片，及台北市交通管制工程處九十年
    九月六日北市交工規字第九六二三五九六號函附卷可資佐證。另依道路交
    通標誌標線號誌設置規則第五十八條第一項規定所謂停車再開標誌「遵1」，係
    用以告示車輛駕駛人，必須停車觀察，認為安全時，方得再開，設於安全停車視
    距不足之交岔道路次要路口，是認告訴人行駛之道路為支線道。再車輛行駛至無
    號誌或號誌故障而無交通警察指揮之交岔路口，支線道車應暫停讓幹線道車先行
    ，道路交通安全規則第一百零二條第一項第二款固均定有明文。而告訴人為行車
    用路人本應遵守上開交通安全規則，其未停車觀察，確認安全再開，顯亦涉有過
    失，然告訴人之過失，仍無法解免被告如前（二）所述之過失責任，是被告以此
    辯稱因信賴告訴人會遵守交通規則，對事故發生無可預知，並認無過失云云，尚
    難採信。（四）、告訴人沿台北市○○街十六巷北往南直行，並未逆向行駛，蓋
    文昌街十六巷自同市○○○路○段十一巷以南始為南向北之單向道，至告訴人行
    駛之車道並無單向道之設置，而該路段上左轉指向標誌，並非台北市交通管制工
    程處所繪製等情，有台北市交通管制工程處九十年九月六日北市交工規字第九
    六二三五九六號函附卷可資佐證。又查，告訴人所駕駛之機車遭撞擊後，車
    輛斜放在敦化南路二段十一巷東往西之車道上，前輪距路邊三公尺、後輪距路邊
    三點五公尺、機車把手壓在車道分隔線上。顯見，告訴人車行至敦化南路二段十
    一巷東向西車道接近分隔線即遭被告所駕駛之自用小客車撞擊，足證被告確未注
    意所行駛車道前之狀況，應與告訴人是否要穿越敦化南路二段十一巷逆向進入文
    昌街十六巷無涉，此亦據證人即台北市政府警察局交通大隊員警丁○○證述明確
    ，是被告於此所辯，亦難採信。（五）、刑法上所謂業務，係指個人基於其社會
    地位繼續反覆所執行之事務，其主要部分之業務固不待論，即為完成主要業務所
    附隨之準備工作與輔助事務，亦應包括在內（最高法院七十一年度臺上字第一五
    五號判例可參）。本案被告於偵查中供稱：「我是貿易公司業務，當時剛洽公
    完畢，要回中壢，駕車拜訪客戶是我的業務範圍，車子是我的等語」（見偵查卷
    第十六頁），次於本院審理中供稱：「事故發生當天我請假，升匯公司目前停業
    ，我是業務員，不必刷卡簽到，隨時有需要，就要拜訪客戶，不分假日或非假日
    ，也不分晴天或雨天，當天我要去拜訪之客戶是之前我在別公司任職之客戶等語
    」（見本院九十年七月四日訊問筆錄第二頁及第三頁），顯見，被告以駕車拓展
    業務、拜訪客戶為業，駕車為其完成主要業務之附隨業務，應可認定，是縱然被
    告於嗣後翻異前供表示當日所拜訪之客戶與其業務無關及公司已歇業等語置辯，
    揆諸前揭說明，仍無解其應負業務過失傷害之罪責。綜上，被告之過失與告訴人
    之受傷間復有相當之因果關係。本案事證已臻明確，被告之犯行堪予認定。
二、核被告乙○○所為，係犯刑法第二百八十四條第二項前段之業務過失傷害罪。其
    於肇事後，犯罪未被發覺前，向前往現場處理之警員承認肇事，有台北市政府警
    察局交通警察大隊八十九年十月三十一日北市警交大四字第八九六六六二二二
    號函暨所附自首調查報告表影本一份附卷可稽，被告對於未被發覺之犯罪自首
    而接受裁判，應依刑法第六十二條前段規定減輕其刑。爰審酌被告就本件事故之
    過失程度、告訴人所受之傷害、肇事後之態度，且尚未與告訴人和解及其他一切
    情狀，量處被告如主文所示之刑，又刑法第四十一條於被告行為後法律修正（九
    十年一月四日修正，同年月十日公佈施行，同年月十二日生效），比較新舊法，
    新法對於被告較有利，自應適用修正後第四十一條第一項前段，諭知易科罰金之
    折算標準，以示懲儆。
據上論斷，應依刑事訴訟法第四百五十二條、第二百九十九條第一項前段，刑法第二
條第一項前段、第二百八十四條第二項前段、第六十二條前段、第四十一條第一項前
段，罰金罰鍰提高標準條例第一條前段、第二條，判決如主文。
本案經檢察官丙○○到庭執行職務。
中      華      民      國     九十一    年      四     月      四      日
                                      臺灣臺北地方法院交通法庭
                                          法  官  劉  嶽  承
右正本證明與原本無異。
如不服本判決，應於判決送達後十日內向本院提出上訴狀(應抄附繕本)。告訴人
或被害人如對於本判決不服者，應具備理由請求檢察官上訴，其上訴期間之計算
係以檢察官收受判決正本之日期為準。
                                          書記官  江  虹  儀
中      華      民      國      九十一      年    四    月       四    日
附錄本案論罪科刑法條全文：
刑法第二百八十四條第二項：
從事業務之人，因業務上之過失傷害人者，處一年以下有期徒刑、拘役或一千元以下
罰金。致重傷者，處三年以下有期徒刑、拘役或二千元以下罰金。
